【裁判字號】    97,財管,190
【裁判日期】    971223
【裁判案由】    指定遺產管理人
【裁判全文】
臺灣高雄地方法院民事裁定             97年度財管字第190號
聲  請  人  台新國際商業銀行股份有限公司
                        地下1.
法定代理人  丙○○
被繼承人    甲○○
上聲請人聲請對被繼承人甲○○指定遺產管理人事件，本院裁定
如下：
    主    文
選任乙○○（男，民國○○年○ 月○ 日生，身分證統一編號：
Ｚ000000000）為被繼承人甲○○之遺產管理人。
程序費用新臺幣壹仟元由被繼承人之遺產負擔。
    理    由
一、按「先順序繼承人均拋棄其繼承權時，由次順序之繼承人繼
    承。其次順序繼承人有無不明或第四順序之繼承人均拋棄其
    繼承權者，準用關於無人承認繼承之規定」；「繼承開始時
    ，繼承人之有無不明者，由親屬會議於一個月內選定遺產管
    理人，並將繼承開始及選定遺產管理人之事由，向法院報明
      」；「無親屬會議或親屬會議未於前條所定期限內選定遺
    產管理人者，利害關係人或檢察官，得聲請法院選任遺產管
    理人，並由法院依前項規定為公示催告」，民法第1176條第
    6 項、第1177條、第1178條第2 項分別定有明文。依上開規
    定，繼承人如均拋棄繼承權時，自得由有利害關係之被繼承
    人債權人向法院聲請選任遺產管理人，核先敘明。
二、聲請意旨略以：被繼承人甲○○（男，民國○○年○ 月○ 日生
    ，身分證統一編號：Ｚ000000000號，生前最後住所：高雄縣
    仁武鄉○○○街6 號）於民國97年3 月24日死亡，被繼承人
    生前曾向聲請人借款154萬元，並提供不動產作擔保，因其
    法定繼承人均已拋棄繼承權或死亡，聲請人為被繼承人之債
    權人，係利害關係人，爰依法聲請指定財政部國有財產局臺
    灣南區辦事處高雄分處為被繼承人甲○○之遺產管理人等語
    。
三、經查，聲請人主張之前揭事實，業據其提出被繼承人除戶謄
    本、本票、抵押權權利證明書、抵押權設定契約書、繼承系
    統表、各繼承人之除戶謄本暨戶籍謄本、本院雄院高97繼新
    字第2374號、第2456號、第1804號函等影本各1 份為證，並
    經本院職權調閱本院97年度繼字第1804號、第2374號、第
    2456號卷核閱屬實。既被繼承人之合法繼承人均已拋棄繼承
    ，且親屬會議亦無選定遺產管理人，揆諸首揭法條規定與前
    開說明，聲請人為被繼承人之債權人，係有利害關係，其向
    本院聲請指定遺產管理人，自屬有據，應予准許。
四、本院審酌選任遺產管理人，法院有裁量權，應依職權選任適
    當之人為遺產管理人，如經選任確定，即有擔任遺產管理人
    之義務，而甲○○之長兄乙○○為民國○○年○ 月○ 日生，學
    歷為高苑技術學院，目前從事建築消防工程業，具有相當之
    學識及社會經歷，衡情對於被繼承人甲○○生前之財產及債
    權債務關係應有相當程度之了解，且對於甲○○遺產之管理
    應將會善盡管理人應有之注意義務，其並經本院職權通知具
    狀陳明學經歷及表示可擔任被繼承人甲○○之遺產管理人等
    情，故認乙○○應適合擔任本件遺產管理人。從而，本院為
    利於管理及處理甲○○後續之遺產及債務問題，爰選任乙○
    ○（男，民國○○年○ 月○ 日生，身分證統一編號：Ｚ0000000
    00）為甲○○之遺產管理人。
五、依非訟事件法第157 條、第24條第1 項，裁定如主文。
中    華    民    國    97    年    12    月    23    日
                  家事法庭法  官    劉建利
上為正本係照原本作成。
如對本裁定抗告須於裁定送達後10日內向本院提出抗告狀。
中    華    民    國    97    年    12    月    23    日
                          書記官    李聖章


司法院資訊處製作；財團法人民間司法改革基金會備份。
